【裁判字號】    96,訴,4206
【裁判日期】    970313
【裁判案由】    偽造有價證券等
【裁判全文】
臺灣板橋地方法院刑事判決              96年度訴字第4206號
公  訴  人  臺灣板橋地方法院檢察署檢察官
被      告  乙○○
選任辯護人  王建中律師
被      告  己○○
上列被告等因偽造有價證券等案件，經檢察官提起公訴（96年度
偵緝字第564 號、第571 號），本院判決如下：
    主  文
乙○○意圖供行使之用偽造支票，處有期徒刑肆年。附表一所示
之偽造支票共貳紙，均沒收；又未指定犯人，而向該管公務員誣
告犯罪，處有期徒刑肆月，減為有期徒刑貳月；又連續意圖為自
己不法之所有，而侵占自己持有他人之物者，處有期徒刑陸月，
減為有期徒刑參月。應執行有期徒刑肆年參月。附表一所示之偽
造支票共貳紙，均沒收。
己○○無罪。
    事  實
一、乙○○於民國94年9 月間某日起至95年2 月間某日止，陸續
    接受丙○○委託處理資金調度問題，亦多次向丙○○借用票
    據周轉借款，丙○○遂先後於址設桃園縣龜山鄉○○○路13
    1巷3號之欣毓達實業有限公司（以下簡稱欣毓達公司），或
    址設臺北市○○街83號之翔有限公司（以下簡稱翔公司
    ），交付乙○○支票號碼QM0000000號、QL0000000號、QL00
    00000號至QL0000000號，均已蓋好發票人欣毓達公司暨負責
    人丁○○印鑑之空白支票7 紙，並約明乙○○於填寫支票金
    額、發票日前須先知會丙○○，得其同意。嗣乙○○因於94
    年9 月21日持其個人所簽發之面額新台幣（下同）90萬元之
    本票，向巨而登企業股份有限公司（以下簡稱巨而登公司）
    負責人戊○○借款90萬元，因戊○○不斷催促還款，乙○○
    竟意圖供行使之用，於取得附表一所示票號之空白支票後之
    不詳時間，在不詳地點，未經丙○○同意，分別於附表一所
    示之空白支票上，偽填金額為58萬8,500 元、發票日為95年
    3 月20日（即如附表一所示編號1 支票）；金額為51萬元、
    發票日為95年3 月31日（即如附表一所示編號2 支票）後，
    先於95年1 月間某日，在臺北市○○街83號1 樓之翔公司
    辦公室內，持附表一編號1 所示之偽造支票交付與不知情之
    戊○○，以清償部分借款而行使之，復因戊○○於95年3月6
    日再次催促乙○○還款，乙○○遂於翌日（即95年3 月7 日
    ），在上開翔公司辦公室內，持如附表一編號2所示之支
    票，交付與不知情之戊○○以清償剩餘借款而行使之。
二、乙○○明知丁○○交付如附表一所示支票號碼之空白支票並
    未遭竊，竟基於誣告之犯意，以翔公司所有交由乙○○使
    用之車牌號碼0516-EI 號自用小客車，於95年3 月5 日凌晨
    2 時許，停放於臺北縣三重市○○路○ 段12號前，遭人打破
    車窗玻璃並竊取車內物品為由，於95年3 月15日向丁○○佯
    稱附表一所示支票2 紙已於上開時地失竊，令不知情之丁○○前往付款銀行即臺北國際商業銀行林口分行，填具遺失票
    據申報書2 份而辦理掛失止付，稱附表二所示之支票2 紙已
    於上開時、地遺失，而請求警方協助偵查侵占遺失物罪嫌，
    並由該分行層轉該管警察局受理，復於95年4 月26日，乙○○持丁○○交付之支票掛失資料，協同不知情之翔公司負
    責人己○○向台北縣政府警察局三重分局中興派出所陳報附
    表二所示之支票於上開時、地失竊，以此方式未指定犯人而
    向該管臺北縣政府警察局公務員誣告他人犯侵占遺失物罪。
三、丙○○復於95年2 月間，在欣毓達公司辦公室內，交付乙○○如附表二編號1 所示支票1 紙，以作為其購買房地之斡旋
    金，乙○○竟另行起意，基於為自己不法所有之概括犯意，
    於95年2 月某日起至同年6 月間某日止，在不詳地點，將上
    揭支票侵占入己，並持以向陳金寶借款；又丙○○於95年4
    月上旬某日，持如附表二編號2 所示支票向王富川借款，嗣
    丙○○於同月24日清償借款後，王富川遂於95年4 月間下旬
    某日，在翔公司辦公室，將如附表二編號2 所示之支票交
    付乙○○，委其將支票返還丙○○，詎乙○○於95年4 月下
    旬某日，在不詳地點，將上揭支票侵占入己，並持如附表二
    編號2 所示支票，向真實姓名年籍不詳之李姓成年男子借款
    。嗣丙○○分別於95年5 月底接獲李姓男子催討債款之電話
    ，及於95年6 月27日經銀行通知如附表一編號1 所示支票遭
    陳金寶提示，始查知上情。
四、案經被害人戊○○、丙○○訴由臺北縣政府警察局新莊分局
    報告臺灣板橋地方法院檢察署檢察官偵查起訴。
    理  由
壹、被告乙○○有罪部分：
一、按被告以外之人於審判外之言詞或書面陳述，除法律有規定
    者外，不得作為證據；被告以外之人於檢察事務官、司法警
    察官或司法警察調查中所為之陳述，與審判中不符時，其先
    前之陳述具有較可信之特別情況，且為證明犯罪事實存否所
    必要者，得為證據，刑事訴訟法第159 條第1 項、第159 條
    之2 分別定有明文。查證人丁○○、戊○○於警詢中之關於
    被告乙○○、己○○之證詞及證人乙○○於警詢中關於被告
    己○○之證詞，均為被告以外之人於審判外之陳述，且證人
    丁○○、戊○○於本院中證述之被害情節與證人乙○○於本
    院中關於被告己○○之證詞，核與其等於警詢中所陳情節並
    無前後證述不符之情形存在，是其等警詢中之證詞已不具必
    要性，應認證人丁○○、戊○○及乙○○於警詢中之證詞不
    具有證據能力，合先敘明。
二、訊據被告乙○○矢口否認有何偽造支票、誣告及侵占犯行，
    辯稱：伊所交付戊○○之附表一所示之支票2 紙，係由丁○○交付空白支票，授權伊向金主戊○○借款供丁○○開設之
    欣毓達實業有限公司及伊所開設之翔公司資金週轉所用，
    伊所交付之附表一所示之支票均係經過丁○○同意，並非伊
    所偽造；另外伊所使用之車牌號碼0516-EI 號自用小客車，
    確實於95年3 月5 日凌晨2 時許，在臺北縣三重市○○路○
    段12號前，遭人打破車窗玻璃並竊取車內物品，因為伊放在
    車內以丁○○為發票人之支票亦遭竊，所以伊告知丁○○這
    件事，並與其核對失竊之支票票號後，請丁○○前往票據交
    換所申報遺失及止付，並沒有誣告之故意；另伊使用附表二
    所示之支票以調現，均事先取得丁○○同意，並沒有侵占之
    犯行云云。經查：
（一）關於被告乙○○偽造附表一所示之支票部分
   1、關於告訴人戊○○取得附表一所示支票一節，業據證人戊○○於本院審理中證稱：當初被告乙○○與己○○設立之
      翔公司，因為需要資金，所以前後向伊借好幾筆錢，有
      一筆90萬元一直沒有清償動作，直到95年間伊需要用錢，
      乙○○在1 月間拿一張欣毓達公司的金額588,500 元的支
      票給伊，票據到期日是95年3 月20日（按即附表一編號1
      所示之支票），但要求伊先不要提示該支票，在95年3 月
      7 日乙○○又拿了1 張欣毓達公司金額51萬元、到期日95
      年3 月31日之支票給伊（按即附表一編號2 所示之支票）
      ，伊因為公司需要錢，所以就把金額51萬元之支票送到寶
      華銀行票貼，但到期日卻退票，理由是支票已辦理掛失（
      本院卷第104 頁）；伊在95年3 月7 日拿金額51萬元之支
      票當天，就將支票拿到寶華銀行票貼等語（本院卷第104
      、109 頁），經核與證人甲○○於偵查中證稱：伊記得附
      表一所示之支票，分別是在95年1 月間及95年3 月間拿到
      的，都是乙○○拿給戊○○的，當時支票上都已經寫好金
      額與日期並蓋好印章等語相符（95年度偵字第17736 號卷
      第51頁），而戊○○確係於95年3 月7 日將附表一編號2
      所示之支票交付寶華銀行貼現，亦有寶華銀行貼現票據債
      信查核表1份在卷可憑（95年度偵字第17736 號卷第59頁）
      ，堪認證人戊○○上開證詞為真實可採，顯見被告乙○○
      系為清償90萬元之借款，分別於95年1 月間及3 月7 日交
      付告訴人戊○○附表一所示之2 紙支票。
   2、被告乙○○取得附表一所示支票之經過，業經證人丁○○
      於本院審理中證稱：伊為欣毓達公司負責人，於94年9 月
      起，因為伊常常往來中南部，有時候貨款會有票據缺口，
      所以會放一、二張欣毓達公司的支票在被告乙○○處，因
      為被告乙○○認識放款之金主，故請其拿伊之支票去調資
      金以彌補資金缺口，但伊交付被告乙○○之支票只有蓋好
      印章，並未填載發票日期及金額，等到要授權被告乙○○
      使用時，才會以電話與被告乙○○確認填載金額及日期；
      伊陸續交付的支票共7 張，其中包含附表一所示之支票2
      張，伊並沒有授權被告乙○○填載附表一所示支票之發票
      日及金額，也不知道被告乙○○持上開2 張支票向誰調現
      ，後來被告乙○○告知伊7 張支票都失竊時，伊還有跟我
      們公司小姐及被告乙○○核對過，被告乙○○表示7 張支
      票都還是空白的，所以伊辦理掛失時都是記載空白支票等
      語（本院卷第125 至127 頁、第129 頁、第131 頁），衡
      以被告乙○○初於95年4 月27日，委由憲騰法律事務所以
      被告乙○○及告訴人丁○○之名義函知告訴人戊○○稱：
      告訴人戊○○所持有之附表一所示之支票係乙○○放置於
      車上而失竊者，請告訴人戊○○說明其持有系爭支票之始
      末等語，有該律師事務所函文1份附卷可查（95年度他字
      第3328號卷第6 、7 頁），另被告乙○○於95年7 月10日
      警詢及96年2 月5 日偵查中均否認曾交付告訴人戊○○附
      表一所示之支票2 紙（95年度偵字第17736 號卷第5 頁、
      96年度偵緝字第564 號卷第21頁），迄於96年10月8 日偵
      查中改稱：伊於95年底因為向高利貸借錢，急需用款，所
      以將附表一所示之支票交給告訴人戊○○用以借款，但有
      說服告訴人丁○○同意等語（96年度偵緝字第564 號卷第
      88頁），另證人戊○○於本院審理中證稱：被告乙○○曾
      表示金額588,500 元之支票係欣毓達公司向其購買機油之
      貨款，金額51萬元之支票則是向欣毓達公司商借的等語（
      本院卷第105 頁），則倘被告乙○○確已獲得告訴人丁○○同意而使用附表一所示之2 紙支票向戊○○借款，則其
      使用附表一所示支票2 紙具有正當權源，其自無需向告訴
      人戊○○佯稱附表一編號2 所示之支票為欣毓達公司購買
      機油之貨款，且嗣後面對告訴人戊○○持上揭支票主張權
      利，卻未向告訴人丁○○說明實情，反而否認告訴人戊○○之權利？堪信證人丁○○前開於本院審理中之證詞為真
      實可採，足認被告乙○○交付告訴人戊○○之附表一所示
      支票2 紙，均未經告訴人丁○○同意，而為被告乙○○自
      行偽填票據金額及日期之支票。
   3、被告乙○○雖提出臺北國際商業銀行客戶歷史資料查詢明
      細表1 份（本院卷第71頁），以證明翔公司於94年10月
      11日匯款42萬元至欣毓達公司帳戶內，顯見其向戊○○之
      借款係供欣毓達公司使用，故其交付告訴人戊○○之附表
      一所示之支票，係經告訴人丁○○同意云云，然查，被告
      乙○○於偵查中已供稱向告訴人戊○○之借款係供個人使
      用，詳如前述，已難認其上開於本院中辯稱向告訴人戊○○之借款係供欣毓達公司使用等語為真實，況此亦為證人
      丁○○於本院審理中所否認，並證稱：被告乙○○是伊公
      司的下游廠商，匯錢給伊公司是正常的，其到現在還欠伊
      公司100 多萬元貨款等語（本院卷第127 頁），另衡以被
      告乙○○向告訴人戊○○借款90萬元之時間為94年9 月21
      日，此據證人戊○○於本院審理中證述明確，並有被告乙○○為發票人、金額90萬元、發票日94年9 月21日之本票
      1 紙附卷可查（95年度偵字第17736 號卷第42頁），則被
      告乙○○向戊○○借款之金額與日期，與上開被告乙○○
      提出之匯入欣毓達公司之金額、日期，均不相符，亦難認
      翔公司上開匯入欣毓達公司款項，係被告乙○○向告訴
      人戊○○借用之款項，並據而認定告訴人丁○○確有同意
      被告乙○○簽發附表一所示之支票2 紙，併此敘明。
（二）關於被告乙○○未指定犯人誣告部分：
   1、告訴人丁○○因被告乙○○告知附表一所示之支票已遺失
      ，故前往辦理支票掛失及遺失申報書一情，此據證人丁○○於本院審理中證稱：伊有請被告乙○○返還伊支票，但
      被告乙○○均支吾其詞，直到95年3 月15日伊跟被告乙○○請求返還時，被告乙○○才說支票都已經失竊，後來被
      告乙○○有傳真報案三聯單給伊，叫伊趕快去止付，伊就
      前往票據交換所辦理止付等語（本院卷第126 、127 頁）
      ，並有掛失止付通知書、遺失票據申報書各2 紙在卷可查
      （95年度他字第3328號卷第13、14、17、18頁），又被告
      乙○○於95年4 月26日與不知情之被告己○○向台北縣政
      府警察局三重分局中興派出所陳報附表二所示之支票於上
      開時地失竊，亦有台北縣政府三重分局95年5 月12日北縣
      警重刑字第0950021695號函文1 份附卷可憑（96年度偵緝
      字第564 號卷第27頁），且均為被告乙○○於本院審理中
      所不否認，均堪信其為真實。
   2、被告乙○○所使用之車牌號碼0516-EI 號自用小客車，於
      95年3 月5 日凌晨2 時許，停放於臺北縣三重市○○路○
      段12號前，遭人打破車窗玻璃並竊取車內物品，有被告己○○於95年3 月5 日凌晨4 時許之偵訊筆錄1 份（96年度
      偵緝字第564 號卷第95頁）及台北縣政府警察局三重分局
      受理刑事案件報案三聯單1 份在卷可佐（95年度他字第33
      28號卷第32頁），縱屬真實，然被告乙○○既分別於95年
      1 月間、95年3 月7 日交付附表一所示之支票與告訴人戊○○，詳如上開（一）1 所述，其自當知悉附表一所示之
      之支票並未失竊，卻仍令告訴人丁○○申報遺失以辦理掛
      失手續，其有誣告之犯行亦應堪認定。被告乙○○雖辯稱
      係因並不知失竊之支票號碼，所以才依據告訴人丁○○給
      的票據號碼申報遺失云云，然附表一編號2 所示之支票係
      被告乙○○於上開車輛內物品失竊後之第二天，即95年3
      月7 日方交付告訴人戊○○，被告乙○○應知悉該支票不
      可能於95年3 月5 日失竊，且被告乙○○並非無法聯絡告
      訴人戊○○，而詢問其所持有之附表一編號1 所示之支票
      號碼為何，其竟均未為，逕令告訴人丁○○向票據交換所
      申報止付及遺失登記，復於95年4 月26日與被告己○○共
      同向台北縣政府警察局三重分局中興派出所陳報附表二所
      示之支票於上開時地失竊，其有利用不知情之告訴人丁○○、己○○未指定犯人而向該管公務員誣告他人犯侵占遺
      失物罪之犯行，應堪認定。
（三）關於被告乙○○侵占犯行部分：
   1、被告乙○○取得附表二編號1 之支票原因，已據證人丁○○於本院審理中證稱：伊有簽發附表二編號1 之支票作為
      房地斡旋金，是伊在95年2 月時交給被告乙○○，後來房
      子沒買成，伊跟被告乙○○要回這張支票時，被告乙○○
      表示「仲介跑了，沒有還支票」，直到有人拿著這張支票
      要伊兌現，伊才知道是被告乙○○拿這張支票去借款；伊
      當初交付這張支票是要作為斡旋金，不是要被告乙○○用
      以調現，被告乙○○要使用這張支票時，也沒有經過伊之
      同意等語（本院卷第133 頁），並有附表二編號1 所示之
      支票1 張在卷可佐（96年度偵緝字第564 號卷第70頁），
      衡以被告乙○○初於偵查中供稱：伊原本是持自己公司的
      票向陳金寶借款，跳票後，每天都有黑衣人到公司鬧，他
      們要求擔保，所以伊就拿附表二編號2 所示之丁○○的票
      去擔保，但事前伊有得到丁○○之同意等語（96年偵緝字
      第564 號卷第89頁），復於本院準備程序中供稱：伊有拿
      附表二所示之支票去借款，但都是經過丁○○同意的，所
      得之款項也是供我和丁○○兩家公司使用等語（本院卷第
      51頁），其對於持有附表二編號1 所示之支票借款用途為
      何先後供述不一，且被告乙○○從未提出其所借款項確有
      部分供欣毓達公司公司使用之證據以實其說，堪認證人丁○○前開證稱並未同意被告乙○○使用附表二編號1 之支
      票等語較為可採，足認被告確有侵占附表二編號1 所示之
      支票之犯行。
   2、證人丁○○於本院審理中證稱：伊有拿附表二編號2 之支
      票向王富川借款，伊後來以客票還款後，王富川於4 月24
      日左右打電話給伊表示其已收到錢，並表示將支票放在被
      告乙○○處，伊後來向被告乙○○要支票，她卻支吾其詞
      ，未將支票交還給伊等語（本院卷第128 頁），並有附表
      二編號2 所示之支票1 紙在卷可查（95年度偵字第17736
      號卷第14頁），參以被告乙○○於96年10月8 日已坦承稱
      ：伊有拿附表二編號1 所之支票向姓名年籍不詳的李先生
      借款，因為當時伊急需用款，丁○○對此事並不知情，伊
      也沒有得到丁○○的同意等語（96年度偵緝字第564 號卷
      第88頁），堪信證人丁○○上開證詞為真實可採，足認被
      告確實未得丁○○同意，擅自持附表二編號1 之支票向陳
      金寶借款，雖被告乙○○於本院審理中改稱業經告訴人丁○○同意使用附表二編號2 所示之支票，然其所述先後不
      一，且亦未提出證據以實其說，難認其前於本院中所辯為
      真實可採，其侵占附表二編號1 所之支票之犯行，亦堪認
      定。
（四）綜上，足認被告乙○○確有偽造附表一所示之支票2 紙、
      利用不知情之告訴人丁○○、被告己○○向偵查機關申報
      附表一所示支票失竊之未指定犯人誣告犯行，及連續侵占
      附表二所示之2 紙支票用以向他人借款之犯行，其辯稱簽
      發附表一所示之票據係經過告訴人丁○○同意並授權，另
      使用附表編號二所示之2 紙支票亦係經過告訴人丁○○同
      意，又其並非故意申報附表二所示之2 紙支票遺失云云，
      顯不可採。本案事證明確，被告乙○○上開犯行均堪認定
      ，應予依法論科。
三、按行為後法律有變更者，適用行為時之法律。但行為後之法
    律有利於行為人者，適用最有利於行為人之法律，刑法第2
    條第1 項定有明文。查被告行為後，刑法業於95年7月1日修
    正生效，自應依上開規定，為新舊法之比較。經查：
（一）關於罰金刑部分，修正前刑法第33條第5 款規定，罰金刑
      為1 銀元以上，換算為新臺幣，僅為新臺幣3 元；修正後
      刑法第33條第5 款則將罰金刑提高為新台幣1 千元以上，
      並以百元計算之。而刑法第201 條第1 項之罪、第171 條
      第1 項之罪、第335 條第1 項之罪，其法定刑規定分為
      「處3,000 元以下罰金」、「處300 元以下罰金」、「處
      1,000 元以下罰金」，依修正前刑法第33條第5 款及罰金
      罰鍰提高標準條例第1 條前段之規定計算，上開規定之罰
      金刑分為「最高為銀元3 萬元即新臺幣9 萬元，最低為銀
      元1 元即新臺幣3 元」、「最高為銀元3 千元即新臺幣9
      千元，最低為銀元1 元即新臺幣3 元」、「最高為銀元1
      萬元即新臺幣3 萬元，最低為銀元1 元即新臺幣3 元」；
      修正後罰金刑則為「最高新臺幣9 萬元，最低為新臺幣1
      千元」、「最高新臺幣9 千元，最低為新臺幣1 千元」、
      「最高新臺幣3 萬元，最低為新臺幣1 千元」，顯較為不
       利，自應試用修正前規定。
（二）刑法第56條連續犯之規定業經刪除，惟本件被告所犯侵占
      罪間，有修正前連續犯之裁判上一罪關係之適用，依修正
      前刑法第56條規定得論以一罪，然依修正後刑法規定分論
      併罰之結果，將對被告乙○○產生不利之法律效果，是比
      較新舊法結果，以修正前刑法第56條連續犯之規定較有利
      於被告。
（三）關於定執行刑部分，修正前刑法第51條第5 款規定：「數
      罪併罰，分別宣告其罪之刑，宣告多數有期徒刑者，於各
      刑中之最長期以上，各刑合併之刑期以下，定其刑期。但
      不得逾20年。」修正後刑法第51 條第5款則規定：「宣告
      多數有期徒刑者，於各刑中之最長期以上，各刑合併之刑
      期以下，定其刑期。但不得逾30年。」新舊法比較結果，
      以修正前刑法較有利於被告乙○○。
（四）綜此，依整體比較之結果，依修正後刑法第2 條第1 項前
      段之規定，本案應適用行為時之修正前刑法規定處斷。
四、論罪科刑部分
（一）核被告乙○○所為，係犯刑法第201 條第1 項之偽造有價
      證券罪、同法第171 條第1 項之未指明犯人誣告罪、同法
      第335 條第1 項之侵占罪，被告乙○○行使偽造有價證券
      之輕度行為應為偽造有價證券之高度行為所吸收，不另論
      罪。被告乙○○2 次侵占犯行，時間緊接，所犯罪名相同
      ，顯係出於概括之犯意為之，為連續犯，爰依修正前刑法
      第56條之規定論以一侵占罪，並加重其刑。又被告乙○○
      所犯上開3 罪間，犯意個別，行為互殊，為數罪，應予分
      論併罰。
（二）起訴書雖認被告乙○○於95年3 月5 日凌晨4 時許，在臺
      北縣政府警察局三重分局中興橋派出所申報支票號碼QM00
      00000 號、QL0000000 號、QL0000000 號至QL0000000 號
      支票7 紙部分涉犯誣告罪嫌云云，然公訴人業於本院審理
      中更正：被告乙○○分別於95年3 月15日利用不知情之丁○○向該管機關申報附表二所示之支票2 紙遺失，及於95
      年4 月26 日 與被告己○○共同向警察機關申報附表二所
      示支票2 紙遺失，而涉犯誣告罪（本院卷第139 頁），本
      院自應依其更正而為審理，附此敘明。
（三）另按行使偽造之有價證券以使人交付財物，本即含有詐欺
      之性質，如果所交付之財物，即係該證券本身之價值，其
      詐欺取財仍屬行使偽造有價證券之行為，不另論以詐欺取
      財罪；但如行使該偽造之有價證券，係供擔保或作為新債
      清償而借款，則其借款之行為，已屬行使偽造有價證券行
      為以外之另一行為，始應再論以詐欺取財罪，並依牽連犯
      關係，從一重處斷，最高法院90年度台上字第5416號判決
      可資參照。公訴人雖另認被告乙○○分別於分別於95年1
      月間、95年3 月7日 ，在臺北市○○街83號1 樓，交付附
      表一所示之支票與告訴人戊○○，以清償其借款90萬元，
      因認被告乙○○亦涉犯刑法第339 條第2 項之詐欺得利罪
      嫌云云。然查：
   1、被告乙○○確實於上揭時、地交付附表一所示之偽造支票
      與告訴人戊○○以清償其借款，已詳如前述。
   2、被告乙○○雖辯稱業已於94年12月2 日清償對告訴人戊○○之借款與利息，共計120 萬元，並將之匯入戊○○員工
      方志揚之帳戶內，係戊○○未將支票返還給伊云云，並提
      出台北國際商業銀行存款憑條1 份為證（本院卷第90頁）
      ，然若被告乙○○業於94年12月2 日清償對告訴人戊○○
      之借款，其自無須於95年1 月間及同年3 月7 日分別交付
      附表一所示之支票與告訴人戊○○，況被告上開所辯為告
      訴人戊○○所否認，並於本院審理中證稱：伊於94年11月
      30日因與太太前往韓國，在出國前伊請翔公司清償欠款
      90萬元，因為伊怕伊的公司需要用到錢，預期約需要120
      萬元至150 萬元之票款，所以伊請乙○○先還款90萬元，
      另外再支援伊一些錢，後來乙○○有匯款120 萬元進來，
      後來乙○○於94年12月6 日再借伊10萬元，加上先前120
      萬元借款，伊遂匯款120萬元至翔公司等語（本院卷第
      108 頁），並有臺北國際商業銀行存款憑條1 份附卷可佐
      （本院卷第115 頁），堪信證人戊○○上開證詞為真實可
      採，足認被告乙○○並未於94年12月間清償借款，且其交
      付附表二所示之偽造支票確實係為清償借款，其前開所辯
      不可採。
   3、被告乙○○雖交付附表一所示之偽造之支票2 紙以清償債
      務，惟其係交付該證券本身之價值，並非用以供擔保或作
      為新債清償而借款，且戊○○所持有之上開偽造支票2 紙
      亦因告訴人丁○○向付款銀行辦理掛失而未兌現，被告乙○○之債務依然存在，並未獲得債務清償之利益，揆諸前
      開判決意旨，自難論被告乙○○此部份犯行亦成立詐欺得
      利罪責，本應為被告乙○○無罪之諭知，然其與被告乙○○上開偽造有價證券之有罪犯行間有方法目的之牽連犯裁
      判上一罪關係，本院爰不另為無罪之諭知，併此敘明。
（五）爰審酌被告乙○○之前科紀錄、其犯罪之目的、手段、對
      告訴人丁○○、戊○○造成之損害甚大，且迄今均未賠償
      告訴人等之損失，及其犯罪後否認犯行之態度等一切情狀
      ，分別量處如主文所示之刑，又被告所犯誣告罪、侵占罪
      之犯罪時間均在96年4 月24日以前，且均合於中華民國96
      年罪犯減刑條例第2 條第1 項第3 款規定，應分別減其宣
      告刑期2 分之1 ，並定其三罪應執行之刑。
（六）附表一所示之偽造支票2 張，係偽造之有價證券，不問屬
      於犯人與否，均應依法宣告沒收。
貳、被告己○○無罪部分
二、更正後之公訴意旨略以：被告己○○與乙○○明知如附表一
    所示支票並未遭竊，竟基於誣告之犯意，以其等所使用之車
    牌號碼0516-EI 號自用小客車，於95年3 月5 日凌晨2 時許
    ，停放於臺北縣三重市○○路○ 段12號前，遭人打破車窗玻
    璃並竊取車內物品為由，由乙○○於95年3 月15日向丁○○
    佯稱附表一所示支票2 紙已於上開時地失竊，使不知情之丁○○前往臺北國際商業銀行林口分行，填具遺失票據申報書
    2 份，稱附表二所示之支票2 紙已於上開時、地，而請求警
    方協助偵查侵占遺失物罪嫌，並由該分行層轉該管警察局受
    理；復於95年4 月26日，被告己○○與被告乙○○共同持丁○○交付之支票掛失資料，向台北縣政府警察局三重分局中
    興派出所陳報附表二所示之支票於上開時地失竊，以此方式
    未指定犯人而向該管臺北縣政府警察局公務員誣告他人犯侵
    占遺失物罪，因認被告己○○涉犯刑法第171條第1項之誣告
    罪嫌云云。
二、按犯罪事實應依證據認定之，無證據不得認定其犯罪事實；
    又不能證明被告犯罪者，應諭知被告無罪之判決，刑事訴訟
    法第154 條第2 項、第301 條第1 項分別定有明文。而事實
    之認定，應憑證據，如未發現相當證據或證據不足以證明，
    自不能以推測或擬制之方法，為裁判基礎（最高法院40年臺
    上字第86號判例）；又所謂「積極證據足以為不利被告事實
    之認定」係指據為訴訟上證明之全盤證據資料，在客觀上已
    達於通常一般之人均不致於有所懷疑，而得確信被告確曾犯
    罪之程度，若未達到此一程度，而有合理懷疑之存在時，即
    無從為有罪之認定（最高法院76年臺上字第4986號判例）。
    申言之，認定犯罪事實所憑之證據，雖不以直接證據為限，
    間接證據亦包括在內，然而無論直接證據或間接證據，其為
    訴訟上之證明，須於通常一般之人均不致有所懷疑，而得確
    信其為真實之程度者，始得據為有罪之認定，倘其證明尚未
    達此一程度，而有合理之懷疑存在而無從使事實審法院得有
    罪之確信時，即應由法院為諭知被告無罪之判決（最高法院
    76年臺上字第4986號判例）；換言之，事實審法院倘已踐行
    完畢調查證據之程序後，仍無法形成「被告確有該當各該構
    成要件所欲處罰之構成要件事實」之確信時，即應依刑事訴
    訟法上「罪疑利益歸於被告」之證據法則，逕為被告有利之
    認定。
三、公訴人認被告己○○涉犯上開罪嫌無非係以被告己○○於警
    詢及偵查中之供述、證人丁○○於警詢及偵查中之證述、證
    人戊○○於警詢及偵查中之證詞、附表一所示之支票各1 紙
    、臺北縣三重分局95年5月12日北縣警重刑字第0950021695
    號函暨報案三聯單、上開單位96年10月12日北縣警重偵第09
    60045923號函暨票據交換所桃園縣分所95年4 月13日（95）
    臺票桃字第202-12號函各1 份為其主要論據。訊之被告己○○堅決否認有何誣告犯行，辯稱：伊公司所有之車子的確在
    95年3 月5 日凌晨遭人打破玻璃並且竊取車內音響等物品，
    後來被告乙○○發現支票不見了，並向丁○○詢問票據號碼
    ，才由丁○○前往票據交換所以支票遺失為由辦理掛失止付
    ，並由伊和被告乙○○共同於95年4 月26日，持丁○○交付
    之支票掛失資料，向台北縣政府警察局三重分局中興派出所
    陳報附表二所示之支票2 紙於上開時地失竊，實際上，伊並
    不知道乙○○有將附表一所示之支票拿給戊○○而未遺失等
    語，經查：
（一）被告乙○○所使用之車牌號碼0516-EI 號自用小客車，確
      實於95年3 月5 日凌晨2 時許遭人打破玻璃並竊取車內物
      品，被告乙○○遂與被告己○○共同前往臺北縣政府警察
      局三重分局中興橋派出所申報車輛內物品失竊一情，業據
      證人乙○○於本院審理中證述明白（本院卷第136 頁），
      並有臺北縣三重分局95年5 月12日北縣警重刑字第095002
      1695號函暨報案三聯單1 份在卷可佐，堪信上開車輛內之
      物品確有失竊之情。
（二）證人丁○○於本院審理中證稱：關於伊簽發支票部分都是
      由被告乙○○處理，沒有和被告己○○聯絡，因為被告乙○○表示被告己○○只要管好業務即可，空白支票也都是
      交給被告乙○○；伊請被告乙○○調度之資金都是被告乙○○以匯款方式交付給伊，或由伊至被告乙○○公司拿；
      這些資金調度的事被告己○○都沒有參與，都是由被告乙○○主導等語（本院卷第131 、132 、133 頁），經核與
      證人乙○○於本院審理中證稱：伊幫丁○○調度現金及交
      付款項給丁○○等事宜，均由伊來處理，向丁○○借款作
      為翔公司，也是由伊和丁○○協商；是伊在電話中告知
      丁○○關於支票遺失的事，並請他去辦理掛失手續等語（
      本院卷第135-137 頁），並有台北縣政府警察局三重分局
      96年10月12日北縣警重偵第0960045923號函暨票據交換所
      桃園縣分所95年4 月13日（95）臺票桃字第202-12號函各
      1 份附卷可憑，足認被告乙○○如何取得告訴人丁○○之
      空白支票，及關於持有附表一所示之支票向告訴人戊○○
      借款等事宜，被告己○○均未參與，其自難以知悉附表一
      所示之支票2 紙係被告乙○○交予告訴人戊○○而並未遺
      失，且告訴人丁○○之所以前往票據交換所已遺失為由辦
      理附表二所示之支票掛失，均係因被告乙○○之要求，亦
      與被告己○○無關，故難認被告己○○就此部分亦與被告
      乙○○共犯誣告罪行。
（三）證人乙○○於本院審理中復證稱：跟戊○○借款是由伊開
      口；95年3 月5 日翔公司之車輛遭竊，所以伊和被告己○○一起去警局報警，但當天並沒有提到支票也失竊一情
      ；該車輛係登記於翔公司名下，而被告己○○為翔公
      司的負責人，但平常都是伊在使用，車內物品擺設己○○
      並不知悉；是伊在電話中告知丁○○關於支票遺失的事，
      並請他去辦理掛失手續，後來在95年4 月26日伊就和被告
      己○○拿著丁○○交付的支票掛失證明，向派出所陳報支
      票遺失等語（本院卷第135-137 頁），可知上開物品失竊
      之車牌號碼0516-EI 號自用小客車，平日均由被告乙○○
      使用，被告己○○無從得知車內放置之何物品失竊，又被
      告己○○對於被告乙○○有無持有及如何使用附表一所示
      之支票2 紙均不知情，已如前述，故其因係車輛登記名義
      人翔公司負責人，並因信任被告乙○○告知附表二所示
      之支票2 紙已失竊，而於95年4 月26日與被告乙○○共同
      持告訴人丁○○交付之支票掛失資料，前往警局陳報附表
      二所示之支票2 紙遺失，實難認其與被告乙○○就上開申
      報附表二支票遺失之誣告犯行，有犯意聯絡及行為分擔。
（四）綜上，依公訴人所提出之證據，雖能證明被告己○○曾向
      偵查機關申報附表一所示支票遺失之情，然客觀上尚未達
      到使通常一般之人均不致於有所懷疑，而得確信被告己○○明知附表伊所之支票2 紙並未遺失，而與被告乙○○有
      誣告之犯意聯絡之程度，而有合理懷疑之存在，此外，復
      查無其他積極事證足認被告己○○有何誣告犯行，揆諸首
      揭說明，被告己○○誣告之犯行尚無從證明，自應諭知無
      罪之判決。
據上論斷，應依刑事訴訟法第299 條第1 項前段、第301 條第1
項，刑法第2 條第1 項前段、第201 條第1 項、第171 條第1項
、第335 條第1 項、第205 條、修正前刑法第56條、第51條第5
款，中華民國96年罪犯減刑條例第2 條第1 項第3 款、第7 條第
1項 ，判決如主文。
本案經檢察官陳旻源到庭執行職務。
中    華    民    國    97    年    3     月    13    日
                  台灣板橋地方法院刑事第十三庭
                      審判長法  官  李麗珠
                            法  官  許映鈞
                            法  官  俞秀美
上列正本證明與原本無異。
如不服本判決，應於判決送達後10日內向本院提出上訴狀（應附
繕本）。
                            書記官  謝怡貞
中    華    民    國    97    年    3     月    14    日
附錄本案論罪科刑之法條：
中華民國刑法第201條
意圖供行使之用，而偽造、變造公債票、公司股票或其他有價證
券者，處3 年以上10年以下有期徒刑，得併科3 千元以下罰金。
行使偽造、變造之公債票、公司股票或其他有價證券，或意圖供
行使之用，而收集或交付於人者，處1 年以上7 年以下有期徒刑
，得併科3 千元以下罰金。
中華民國刑法第171條
未指定犯人，而向該管公務員誣告犯罪者，處1 年以下有期徒刑
、拘役或3 百元以下罰金。
未指定犯人，而偽造、變造犯罪證據，或使用偽造、變造之犯罪
證據，致開始刑事訴訟程序者，亦同。
中華民國刑法第335條
意圖為自己或第三人不法之所有，而侵占自己持有他人之物者，
處5 年以下有期徒刑、拘役或科或併科1 千元以下罰金。
前項之未遂犯罰之。
附表一
┌─┬───┬────┬─────┬────┬────┐
│編│支票號│發票日  │金額      │發票人  │銀行    │
│號│碼    │        │（新臺幣  │        │        │
├─┼───┼────┼─────┼────┼────┤
│一│Ql4350│95.03.20│588,500   │欣毓達實│臺北國際│
│  │766 號│        │          │業有限公│商業銀行│
│  │      │        │          │司      │林口分行│
├─┼───┼────┼─────┼────┼────┤
│二│QM5092│95.03.21│510,000   │同上    │同上    │
│  │896號 │        │          │        │        │
└─┴───┴────┴─────┴────┴────┘
 附表二
┌─┬───┬────┬─────┬────┬────┐
│編│支票號│發票日  │票面金額  │發票人  │付款銀行│
│號│碼    │        │（新台幣）│        │        │
├─┼───┼────┼─────┼────┼────┤
│一│CP0047│95.04.01│50萬元（起│欣毓達實│萬泰商業│
│  │889號 │        │訴書誤載為│業有限公│銀行南大│
│  │      │        │52萬元）  │司      │分行    │
├─┼───┼────┼─────┼────┼────┤
│二│CP0047│95.04.某│10萬元    │同上    │同上    │
│  │899號 │日      │          │        │        │
│  │      │        │          │        │        │
└─┴───┴────┴─────┴────┴────┘


司法院資訊處製作；財團法人民間司法改革基金會備份。
